【裁判字號】    97,重上,436
【裁判日期】    980825
【裁判案由】    拆屋還地
【裁判全文】
臺灣高等法院民事判決                 97年度重上字第436號
    上  訴  人  林騰濝  原住台北縣三重市○○街210巷13之1
                丁○○
                乙○○
                丙○○
    共      同
    訴訟代理人  莊振農律師
    被  上訴人  己○○
    訴訟代理人  毛國樑律師
上列當事人間拆屋還地事件，上訴人對於中華民國97年7月23日
臺灣板橋地方法院96年度重訴字第50號第一審判決提起上訴，本
院於98年8月4日言詞辯論終結，判決如下：
    主  文
上訴駁回。
第二審訴訟費用由上訴人負擔。
    事實及理由
一、按當事人死亡者，訴訟程序在有繼承人、遺產管理人或其他
    依法令應續行訴訟之人承受其訴訟以前當然停止，但於有訴
    訟代理人時不適用之，民事訴訟法第168條、第173條定有明
    文。本件上訴人林騰濝固於民國98年7月17日死亡，惟前於
    97年10月10日已委任莊振農律師為訴訟代理人，有委任狀、
    除戶戶籍謄本、死亡證明書附卷可稽（本院卷49、167- 168
    頁），審酌莊振農律師於原法院即受委任進行本件訴訟，對
    於系爭事實原委知之甚詳，訴訟程序尚無因上訴人林騰濝死
    亡而停止之必要，上訴人訴訟代理人以林騰濝死亡聲請停止
    本件訴訟程序，不予准許。
二、被上訴人主張：坐落臺北縣三重市○○○段陡門頭小段20之
    7地號土地全部，面積313平方公尺（下稱系爭土地），及其
    上門牌號碼臺北縣三重市○○街210巷13之1號未辦保存登記
    建物如附圖所示A部分，一至三層面積合計211.96平方公尺
    （下稱A建物），原為訴外人林楙榕（原名林樹榕）所有，
    經原法院93年度執字第35233號執行事件（下稱第35233號執
    行事件）定期於95年7月28日公開拍賣，由其標得並繳納買
    賣價金，執行法院已於95年8月7日核發不動產權利移轉證書
    ，並於95年8月22日辦畢所有權移轉登記。依拍賣公告備註
    欄所載，系爭土地上除A建物原為林楙榕所有外，尚有如附
    圖所示B部分，一、二層面積合計52.47平方公尺建物（第一
    層為31.77平方公尺；第二層為20.70平方公尺，下稱B建物
    ）為上訴人林騰濝所有；如附圖所示Ｃ部分面積22.37平方
    公尺、C1部分面積32.56平方公尺、C2部分面積23.23平方公
    尺建物（合計78.16平方公尺，以下合稱Ｃ建物）為上訴人
    丁○○所有。B建物除林騰濝外，尚有其子乙○○共同居住
    其中，Ｃ建物除丁○○外，亦有其女丙○○共同居住，而B
    、C 建物均未辦理保存登記，無權占有系爭土地，爰依民法
    第767條規定，請求乙○○、丙○○分別自B、C建物遷出，
    由林騰濝、丁○○分別將B、C建物予以拆除，並將所占用之
    基地返還予被上訴人。再者，林騰濝、丁○○分別無權占用
    系爭土地興建B、C建物，不法侵害其所有權，致其受有相當
    於租金之損害，林騰濝、丁○○則獲得不當得利，以系爭土
    地之申報地價為每平方公尺11,840元，B建物占用土地面積
    為31.77平方公尺，依土地法第97條規定，自95年8月11日被
    上訴人收受權利移轉證書取得系爭土地所有權之日起至96年
    1 月10日止，計有5月，損害金為15,670元（11,840元/平方
    公尺×31.77平方公尺×10％÷12月＝3,134元/月；3,134元
    / 月×5月＝15,670元），另自96年1月11日起至拆屋還地之
    日止，應按月給付3,134元；至丁○○所有Ｃ建物占用系爭
    土地之面積為55.79平方公尺，自95年8月11日至96年1月10
    日止計5月之損害金為27,520元（11,840元/平方公尺×55.7
    9 平方公尺×10％÷12月＝5,504元/月；5,504元/月×5月
    ＝27,520元），並應自96年1月11日起至拆屋還地之日止，
    按月給付5,504元等情，依民法第767條、第179條或第184條
    第1項規定，起訴請求：(一)乙○○應自B建物內遷出；(二)林騰
    濝應拆除B建物，交還所占基地，並應給付15, 670元及自96
    年1月11日起至拆屋還地日止，按月給付被上訴人3,134元；
    (三)丙○○應自Ｃ建物內遷出；(四)丁○○應拆除Ｃ建物，交還
    所占基地，並應給付被上訴人27,550元及自96年1月11日起
    至拆屋還地日止，按月給付被上訴人5,504元；(五)願供擔保
    請准宣告假執行。經原審判決乙○○、丙○○應分自B、Ｃ
    建物遷出，林騰濝、丁○○應分別拆除B、C建物，返還基地
    ，並命林騰濝給付被上訴人9,405元，及自96年1月11日起至
    拆屋還地日止，按月給付被上訴人1,881元；丁○○應給付
    被上訴人16,515元，及自96年1月11日起至拆屋還地日止，
    按月給付被上訴人3,303元，另就勝訴部分宣告假執行，駁
    回被上訴人其餘請求，被上訴人就其敗訴部分未聲明不服，
    對上訴人就其敗訴部分（含反訴）提起之上訴，答辯聲明：
    上訴駁回。
三、上訴人則以：系爭土地係林騰濝、丁○○及所有兄弟於52年
    間集資，由母親林麵出面買受，借名登記於訴外人即兄長林
    楙榕名下，嗣於64年底復由兄弟出資重建A、B、C建物，故
    系爭土地與建物為林騰濝等兄弟所共有，此經臺灣高等法院
    96年度上易字第958號判決確定在案。嗣因林騰濝與丁○○
    先行成家，故兄弟間決議將B、C建物讓給二人供其等與家人
    同用，是系爭建物與土地間事實上均屬相同之人所有，應可
    適用或類推適用民法425條之1規定，具有法定租賃關係。縱
    認系爭土地為林楙榕1人所有，惟系爭B、C建物既為林楙榕
    與其他兄弟共有，亦有上開法定租賃權之適用。況拍賣公告
    已載明系爭土地上有三棟建築物，並附記B、C建物為林騰濝
    、丁○○所有，不在本件拍賣範圍內等情，衡諸經驗法則，
    若非有合法使用土地之權源，房屋所有人豈甘冒拆屋還地之
    風險，耗資建屋，且被上訴人於投標前曾至現場勘查，已知
    存在系爭建物仍願購買，即足推定被上訴人向法院承買系爭
    土地時，已默許系爭建物之處分權人或所有權人繼續使用系
    爭土地，應認有成立租賃關係之意。再者，系爭土地實為訴
    外人即上訴人相識30多年之鄰居朱茂男借被上訴人名義所出
    資應買，朱茂男對於系爭土地暨建物之使用情形知之甚詳，
    先前一度標得系爭土地暨其上建物，卻因執行法院嗣後查知
    B、C建物非執行債務人林楙榕所有，方撤回應買，朱茂男再
    借被上訴人之名義標得系爭土地，乃以故意損害上訴人為目
    的，有惡意承買之情事，顯違誠信原則，自無保護之必要等
    語答辯，上訴聲明：(一)原判決就本訴部分不利於上訴人部分
    廢棄；(二)上開廢棄部分，被上訴人於第一審之訴駁回。林騰
    濝、丁○○另主張依據民法第425條之1規定，B、C建物與坐
    落基地，應成立租賃關係，爰提起反訴，聲明請求確認其就
    B、C、C1、C2建物坐落之土地，與被上訴人有租賃關係存在
    ，復經原判決駁回其等反訴，亦提起上訴，聲明請求(一)原判
    決就反訴部分廢棄；(二)判決如反訴聲明。除援用原審立證方
    式外，補提拍賣公告、民事執行處函、執行筆錄、投標書、
    權利移轉證書、民事聲請狀、臺灣高等法院97年度再易字第
    63號民事判決書為證，並聲請訊問證人甲○○、庚○○、戊
    ○○、林楙榕及被上訴人己○○，及勘驗系爭同意書是否真
    正。
四、不爭執事項：
  (一)系爭土地於52年5月9日以買賣為原因登記為訴外人即林騰濝
    、丁○○之兄長林楙榕所有，連同其上門牌號碼臺北縣三重
    市○○街210巷13之1號未辦保存登記建物如附圖所示A部分
    ，因林楙榕之債權人聲請強制執行，經第35233號執行事件
    於95年7月28日公開拍賣，由被上訴人拍定繳納價金後，原
    法院於95年8 月7日核發不動產權利移轉證書，並已於同年
    月22日辦妥所有權移轉登記在案。
  (二)上開門牌之未辦保存登記建物除有A建物外，尚有B、C建物
    ，依第35233號執行事件拍賣公告所載，分別為林騰濝、丁
    ○○所有，均無租地建屋情形。
五、查系爭土地於52年5月9日以買賣為原因登記為林楙榕單獨所
    有，嗣林楙榕於87年7月28日將系爭土地設定最高限額1,100
    萬元之第一順位抵押權予訴外人華南商業銀行股份有限公司
    ，又於88年2月12日設定本金最高限額150萬元之第二順位抵
    押權予訴外人第一商業銀行股份有限公司，復於89年8月9日
    設定本金最高限額390萬元予訴外人姜仁港。訴外人台灣中
    小企業銀行股份有限公司（下稱台灣中小企業銀行）於90年
    間向原法院聲請對強制執行，嗣撤回執行，姜仁港於93年11
    月1日聲請對林楙榕之財產繼續實施強制執行，原法院乃以
    第35233號執行事件（即系爭執行程序）受理，就系爭土地
    及A、B、C建物進行拍賣，於95年1月20日由訴外人朱茂男拍
    定，惟林騰濝及丁○○以B、C建物分為其等所有為由，向執
    行法院聲明異議，執行法院乃於95年3月21日撤銷上開拍定
    程序，改以系爭土地及A建物為執行標的，由被上訴人以16
    01萬元拍定。執行法院已於95年8月7日核發不動產權利移轉
    證書予己○○，有執行卷節本可稽。
六、被上訴人主張系爭土地為其所有，分遭林騰濝、丁○○所有
    之B、C建物無權占用，且林騰濝之子乙○○、丁○○之女
    丙○○亦分別居住其內，請求拆除該建物，遷讓返還其土地
    ，上訴人固不爭執系爭土地為被上訴人所有，惟以前詞置辯
    ，是本件爭執點厥為：(一)B、C建物與被上訴人所有之系爭土
    地間有無民法第425條之1所定推定租賃關係存在？(二)被上訴
    人請求上訴人自上開建物內遷出、拆除並返還其土地有無理
    由？(三)被上訴人請求相當於租金之不當得利有無理由？數額
    若干？
  (一)B、C建物與被上訴人所有之系爭土地間有無民法第425條之1
    所定推定租賃關係存在？
  1.按土地與房屋為各別之不動產，各得單獨為交易之標的，且
    房屋性質上不能與土地分離而存在，亦即使用房屋必須使用
    該房屋之基地，故土地及房屋同屬一人，而將土地及房屋分
    開、同時或先後出賣，其間雖無地上權設定，然除有特別情
    事，可解釋為當事人之真意，限於賣屋而無基地之使用外，
    均應推斷土地承買人默許房屋承買人繼續使用土地，最高法
    院48年台上字第1457號固著有判例可參，且其意旨除於89年
    5月5日增訂民法第425條之1規定時，經予明文化外，並進而
    推定在房屋使用期限內視為有租賃關係存在，此觀民法第42
    5條之1規定即明。然細繹上開判例意旨及民法第425條之1規
    定內容，其適用之共同前提，均須具備土地與其上房屋同屬
    一人所有之要件。易言之，倘土地與土地上房屋非屬同一人
    所有，即與上開判例或法條規定之情形有所不符，而無適用
    上開判例或法條之餘地。
  2.本件上訴人雖辯稱系爭土地係林氏兄弟集資，由母親林麵於
    52年間出面買受，並借名登記於長兄林楙榮名下，林氏兄弟
    復於64年底出資在系爭土地上重建房屋，因林騰濝與丁○○
    先行成家，兄弟間決議將建物供其等家人同用，故系爭土地
    及A、B、C建物實為林騰濝、丁○○等兄弟共有，業經臺灣
    高等法院96年度上易字第958號判決確定在案，本案應受其
    拘束云云。惟查上開確定判決僅認定A建物為林騰濝、丁○
    ○等兄弟姊妹9人共有，並未及於系爭土地及B、C建物，故
    本院對於後者所有權之認定，自不受該判決之拘束，合先敘
    明。
  3.上訴人復提出林楙榕於52年3月10日書立「協議同意書」（
    原審卷第31頁），以證明系爭土地及B、C建物實為兄弟姊妹
    9人共有，土地借名登記其名義，被上訴人否認其真正，上
    訴人則主張該協議同意書業經上開確定判決認定為真正，然
    縱認為真正，依其內容記載：「本人林樹榕名下不動產台北
    縣三重鎮○○○段陡門頭小段第20 -7地號（94.768坪）為
    母親林麵所出資向林金墩等人購買做為兄弟姊妹居住使用，
    今協議如下：一、土地及地上建物由兄弟姊妹共同使用。二
    、使用土地及建物者需共同分攤稅金及他項費用等。三、該
    土地及建物如有兄弟姊妹需增建或改建，本人無條件配合同
    意使用。四、爾後如有土地買賣或與他人合建，本人無條件
    同意照比例分配由9位兄弟姊妹共同持有，而各項契稅及登
    記費用等平均負擔」，僅係說明系爭土地及建物為兄弟姊妹
    共同使用，並對於所有權人林楙榕之使用收益權能加以限制
    ，尚與所有權或處分權之歸屬有間。又依其記載，系爭土地
    乃林麵出資購買，並非如上訴人所稱兄弟姊妹合資，且林麵
    果有出資，亦有可能基於贈與或其他法律關係，故依其文義
    不足以證明借名契約之存在。再參之上訴人於原審先是主張
    ：系爭土地為林麵所購，用以供作林騰濝、丁○○等兄弟姊
    妹建屋居住用，約定登記於林楙榕名下，嗣改稱：系爭土地
    為林騰濝、丁○○之兄弟姊妹六人所共有，由林麵出資購買
    ，姊林花、林雪真亦有出資補貼，林麵將土地借名登記於林
    楙榕名下，因繼承之故為林騰濝、丁○○等兄弟姊妹9人所
    共有等語（原審卷第27、28、62、63頁），而於本院則再改
    稱為林騰濝、丁○○等兄弟姊妹共有，對於何人出資，何人
    借名登記於林楙榕名下，所述屢次不同，已難信其本院所陳
    始為真正。而證人即林騰濝、丁○○之姊妹甲○○先是證稱
    ：系爭土地為兄弟姊妹9個人一起買的，其出資10萬元，每
    個兄弟姊妹都出資10萬元，土地稅金隨子女意思給，復又改
    稱：母親說要買土地，其等就視自己能力給，林藍田、林坤
    菱年紀太小，沒有出錢，當時土地已經買進來，母親已經付
    一部分錢等語，證人即姊妹連庚○○則證稱其出資3千元，
    交給母親等語（本院卷第52-54頁），所述出資情形不一而
    是。且據甲○○表示：母親說多少錢，就拿錢給她，土地總
    價款不清楚等情，倘其確為合資購買土地，出資人對於土地
    價額竟稱不知，顯不合情理，且協議同意書又何以不按實記
    載兄弟姊妹出資，卻謂林麵出資，亦有違常情。又依據上訴
    人於第35233號執行事件提出之系爭土地杜賣證書，買主載
    明「林樹榕」1人，價款則僅為6600元，甲○○1人何須出資
    10萬元，更遑論其他人亦有出資，顯不合理。其次，系爭土
    地遭林楙榕陸續設定抵押權予訴外人華南商業銀行股份有限
    公司、姜仁港等作為個人借款擔保，因其個人之債權人聲請
    強制執行系爭土地，法院查封拍賣迄至拍定時，皆未見林楙
    榕、林騰濝或丁○○等人表示系爭土地實非林楙榕1人所有
    ，亦不曾提出協議同意書，迨被上訴人拍定後，始提出該協
    議同意書，並為情節迭經反覆之借名主張，殊難以此斷論系
    爭土地僅為借名登記林楙榕名下，實際所有人為兄弟姊妹9
    人。
  4.又林楙榕於52年間書立之協議同意書內容，依上所述，並不
    涉房地所有權或處分權，已不得作為9人共有之依據，且系
    爭土地之原有建物於64年間業經重建，為上訴人所自承，並
    經證人李清長證實原來的房子全部拆除重建，沒有保留原來
    的樑柱等語（見上易字第958號卷第59至59-1頁）。就重建B
    、C建物，上訴人先是主張為林騰濝、丁○○所建，復改稱
    是於64年底，林騰濝、丁○○及兄弟姊妹9人共同出資興建
    ，分讓林騰濝、丁○○等情，前後不一（原審卷第64、198
    頁、本院卷第56、68頁），誠屬可疑，雖據證人即林騰濝、
    丁○○之姊妹連庚○○、戊○○證稱各約出資10萬元翻修建
    物，林騰濝、丁○○住的房子是大家共有等語（本院卷第53
    、54頁），然證人既為林騰濝、丁○○之手足，已難期為真
    實證述，且據證人連庚○○、戊○○表示建物翻修時，其等
    已出嫁，母親請大家幫忙，土地及建物都是兄弟使用等語，
    倘其等確有參與出資因而取得房屋共有權，何以多年來對於
    房屋均未與聞問，何況母親於建屋時請出嫁女子幫忙出資，
    目的係要求女子贈與娘家財物以盡孝道或回饋娘家，亦屬常
    情，殊不足以認定係為取得建物所有權而出資。再者，第35
    233號執行事件之執行法官曾於95年3月21日至現場履勘系爭
    建物，對於三樓樓房部分，林楙榕稱：係其自建，第二、三
    間非其所建。第二、三間為二層建物，第二間據林騰濝稱：
    係其所建，第三間據丁○○稱：係其自建等語，95年6月6日
    執行法院再次勘測系爭房地時，林楙榕仍稱：林騰濝、丁○
    ○在其土地上蓋房子，林騰濝、丁○○亦再度自承在系爭土
    地建屋等情，有執行筆錄附卷為憑（原審卷第123、124頁、
    本院卷第67、68頁），復至林騰濝、丁○○於原審96年5月
    15日所提反訴暨聲請調查證據狀中猶迭稱於64 年各自增建B
    、C建物而取得所有權等語（原審卷第64頁），而上訴人對
    其所陳兄弟姊妹將房屋讓與林騰濝、丁○○一節，亦未能舉
    證說明之，堪認B、C建物實為林騰濝、丁○○分別所有，而
    非與兄弟姊妹共有。
  5.上訴人另援引上述確定事件於第一審（臺灣板橋地方法院96
    年度訴字第1055號）審理時，證人即連庚○○之夫連旭全、
    甲○○之夫江衍榮均稱13-1號房屋為兄弟姊妹共同出資興建
    ，然查上開確定判決對於證人連旭全、江衍榮證詞僅係針對
    A建物而為引用，有該案確定判決書第6、7頁可稽，縱認證
    人所陳亦包括B、C建物，然據江衍榮稱是5個兄弟及4個姊妹
    出錢蓋的，連旭全則稱出資的人概6、7個，嗣又改稱有出錢
    的人大概是3、4個而已等語，二人所述出資者亦相悖，業經
    本院調閱上開96年度訴字第1055號案卷查明無訛（該案卷第
    107- 109頁），且證人之妻乃該案原告，涉有利害關係，亦
    難認無偏頗之虞，是其二人之證言尚不足為有利上訴人之認
    定。
  6.系爭土地登記為林楙榕所有，其上B、C建物乃屬林騰濝、丁
    ○○分別所有，各如前述，各該房屋與坐落基地既非同屬一
    人，即與民法第425條之1第1項所定要件有間。上訴人復無
    法證明土地借名登記為真，自亦無類推適用該條項規定或上
    開判例之餘地，是上訴人主張系爭土地僅係借名登記為林楙
    榕所有，實為林騰濝、丁○○等兄弟姊妹9人共有，與其上
    建物為相同人所有，應適用或類推適用民法第425條之1規定
    云云，自屬無據。
  (二)被上訴人請求上訴人自系爭建物內遷出、拆除系爭建物並返
    回土地有無理由？
  1.查B、C建物分別為林騰濝、丁○○所有，原為無償使用系爭
    土地，與被上訴人並未成立租賃關係等情，業如前述，而使
    用借貸契約僅有債之效力，不得以之對抗契約以外第三人，
    土地如已出賣並移轉所有權予他人，則其上建物所有權人自
    不得再執其與土地原所有人間之使用借貸關係，對土地之現
    所有人主張其有使用該土地之權利。是林騰濝、丁○○自不
    得以其等與林楙榮間就系爭土地之使用借貸關係，對抗系爭
    土地之受讓人即被上訴人。從而被上訴人依民法第767條規
    定請求林騰濝、丁○○將地上物即系爭B、C建物拆除，返還
    土地返還予被上訴人乙節，自屬有據。又房屋所有人無權占
    用他人所有之基地，縱其同意第三人住用該屋，該第三人因
    而使用基地，對土地所有人而言，仍屬無權占用；且遷讓房
    屋係拆屋還地之階段行為，土地所有人請求無權占用土地之
    房屋所有人拆屋還地，自得請求現占有人自該屋遷出。查上
    訴人乙○○、丙○○雖分別係林騰濝、丁○○之子、女，然
    均已成年，且其等係基於本人之意思而非係受林騰濝、丁○
    ○之指示居於系爭建物等事實，復經乙○○、丁○○坦認在
    卷（見原審卷第59頁），自堪認乙○○、丙○○應係居於自
    主占有地位，而獨立使用上開建物，且係基於林騰濝、丁○
    ○之同意而使用，自為現占有人。因林騰濝、丁○○所有之
    B、C建物無權占用系爭土地，依前揭說明，被上訴人請求乙
    ○○、丙○○自上開建物內遷出，應予准許。
  2.至上訴人所稱系爭土地實為訴外人朱茂男借被上訴人名義所
    出資購買，而朱茂男為上訴人相識30多年之鄰居，對於系爭
    土地暨建物之使用情形知之甚詳，先前一度標得系爭土地暨
    其上建物，卻因執行法院嗣後查知B、C建物非執行債務人
    所有方撤回應買，朱茂男於本件再借被上訴人之名義標得系
    爭土地，乃以故意損害上訴人為目的，有惡意承買之情事，
    顯違誠信原則，自無保護之必要云云，提出投標書、執行筆
    錄、不動產權利移轉證書、民事聲請點交狀為證（見本院卷
    第68-73頁）。查被上訴人係自法院拍賣程序標得系爭土地
    ，足以信賴系爭土地所有權人為林楙榕，且林楙榕個人復持
    系爭土地設定抵押借款，更足以令他人認其確為所有權人，
    而林楙榮前於第35233號執行事件，已陳明其兄弟林騰濝、
    丁○○在其土地上蓋房子，並無租地建屋關係，為無償使用
    ，林騰濝、丁○○亦稱係無償使用系爭土地，並無租地建屋
    關係等語，拍賣公告亦記載：B、C部分建物，第三人林騰濝
    、丁○○分別陳稱其所有，並無租地建屋情形，係他人建物
    ，不在本件拍賣範圍內等語，則被上訴人主張其於投標應買
    時，信賴土地登記及拍賣公告，認為系爭土地為林楙榕所有
    ，B、C部分建物為林騰濝、丁○○分別所有，二者間僅為借
    貸關係，並無租賃等情，應為可採，其依據所有權行使權利
    ，亦與誠信、公平原則無違。被上訴人之不動產權利移轉證
    書及其出具之民事聲請點交狀所載之聯絡電話號碼，固與系
    爭土地先前之得標人朱茂男之聯絡電話相同，惟被上訴人已
    稱其不認識朱茂男，執行法院核發之前述權利移轉證書所載
    己○○之電話，已屬誤錄朱茂男之電話號碼，而其友人代書
    聲請點交狀時，乃因循權利移轉證書上之錯誤號碼而為記載
    等語，且被上訴人縱與朱茂男熟識，朱茂男又係上訴人鄰居
    ，仍無從因此即臆測被上訴人標得系爭土地是基於損害上訴
    人之目的，上訴人此部分主張不足採。
  (三)被上訴人請求相當於租金之不當得利有無理由？數額若干？
    按無權占有他人土地，可能獲得相當於租金之利益為社會通
    常之觀念。又城市地方房屋之租金，以不超過土地及其建築
    物申報價額年息10%為限；上開規定於租用基地建築房屋準
    用之，土地法第97條第1項、第105條分別定有明文。林騰濝
    、丁○○所有之B、C建物無權占用系爭土地已如前述，被上
    訴人依不當得利法律關係訴請渠等給付相當於租金之損害，
    自屬有據。查系爭土地坐落臺北縣三重市，B、C建物經由寬
    約1米半之小徑，可連接臺北縣三重市○○街210巷道路，該
    道路為雙向二線道路，可通往二重疏洪道，且鄰近二重國小
    、三重商工、二重國中，周圍住宅林立，生活機能尚可，交
    通順暢等情，有原法院勘驗筆錄在卷，並有現場照片附卷可
    佐（見原審卷第57、85-86頁），原審參酌系爭土地之位置
    、工商繁榮之程度、占用人利用之經濟價值及所受利益等節
    ，認被上訴人主張相當於租金之不當得利數額以土地申報總
    價額年息6%計算，核無不合。被上訴人依系爭土地之申報地
    價每平方公尺為11,840元，B建物占地面積31.77平方公尺，
    Ｃ建物占地面積計55.79平方公尺等情，為兩造所不爭執，
    被上訴人請求林騰濝應給付其自95年8月11日收受權利移轉
    證書取得系爭土地所有權之日起至96年1月10日止，共計5月
    之損害金9,405元（計算式：11,840元×31.77×6％÷12＝
    1,881元，小數點以下四捨五入；1,881元×5＝9,405 元）
    ，及自96年1月11日起至拆屋還地之日止，按月給付1,881元
    ；丁○○則應給付其自95年8月11日起至96年1月10 日止，
    共計5月之損害金16,515元（計算式：11,840元×55. 79×6
    ％÷12＝3,303元；3,303元×5＝16,515元），另自96 年1
    月11日起至拆屋還地之日止，按月給付3,303元，核屬正當
    ，應予准許。
七、反訴部分：
    林騰濝、丁○○復基於B、C建物，與被上訴人所有之系爭土
    地間，原屬同一人所有之主張，反訴請求確認與被上訴人間
    有租賃關係存在云云，然因本件並不適用或類推適用民法第
    425條之1規定及最高法院48年台上字第1457號判例，業經本
    院認定如前，上訴人所提確認之訴，即為無理由，應予駁回
    。
八、綜上所述，林騰濝、丁○○所有之B、C建物無權占用被上訴
    人所有之系爭土地，從而被上訴人依民法767條規定，請求
    其等將B、C建物拆除，返還占用之土地，並請求乙○○、丙
    ○○分自B、C建物內遷出，另依不當得利法律關係，請求林
    騰濝、丁○○應各給付其9,405元、16,515元，及均自96年1
    月11日起至拆屋還地日止，按月分別給付1,881元、3,303
    元，為有理由，原審就上開部分為被上訴人勝訴判決，核無
    不合，又林騰濝、丁○○反訴請求確認其等所有之B、Ｃ建
    物與被上訴人所有之系爭土地間，有租賃關係存在，為無理
    由，原審駁回其等該部分之請求，亦無不合。上訴人上訴意
    旨指摘原判決對其不利部分不當，求予廢棄改判，為無理由
    ，應予駁回。
九、本件法律關係已經明確，兩造其餘陳述及證據，無礙本院判
    斷，爰不再一一論述，附此敘明。
十、據上論結，本件上訴為無理由。依民事訴訟法第449條第1項
    、第78條，判決如主文。
中    華    民    國    98    年    8     月    25    日
                    民事第九庭
                        審判長法  官  黃熙嫣
                              法  官  林玲玉
                              法  官  陳玉完
正本係照原本作成。
如不服本判決，應於收受送達後20日內向本院提出上訴書狀，其
未表明上訴理由者，應於提出上訴後20日內向本院補提理由書狀
（均須按他造當事人之人數附繕本）上訴時應提出委任律師或具
有律師資格之人之委任狀；委任有律師資格者，另應附具律師資
格證書及釋明委任人與受任人有民事訴訟法第466條之1第1項但
書或第2項（詳附註）所定關係之釋明文書影本。
中    華    民    國    98    年    8     月    27    日
                              書記官  鎖瑞嶺
附註：
民事訴訟法第466條之1（第1項、第2項）：
對於第二審判決上訴，上訴人應委任律師為訴訟代理人。但上訴
人或其他法定代理人具有律師資格者，不在此限。
上訴人之配偶、三親等內之血親、二親等內之姻親，或上訴人為
法人、中央或地方機關時，其所屬專任人員具有律師資格並經法
院認為適當者，亦得為第三審訴訟代理人。

司法院資訊處製作；財團法人民間司法改革基金會備份。
